【裁判字號】    89,婚,256
【裁判日期】    890410
【裁判案由】    離婚
【裁判全文】
臺灣板橋地方法院民事判決      八十九年度婚字第二五六號
    原      告  甲○○
    被      告  乙○○○○
右當事人間請求離婚事件，本院判決如左：
    主    文
准原告與被告離婚。
訴訟費用由被告負擔。
    事    實
甲、原告方面：
    一、聲明：求為判決如主文所示。
    二、陳述：兩造為夫妻，自民國（下同）六十七年起即因感情破裂，分房分床而
              睡，感情之破裂乃因被告行為放蕩，並與其上司發生姦情，原告當時
              以子女正在成長期中，不忍家庭破裂而遺害子女，故隱忍未予告訴。
              且此分房分床期間，被告既不理原告，亦不與原告講話，且原告生病
              時，被告也不照顧原告，並視原告為仇人。又近兩年來被告經常於公
              休假日及國定紀念日外宿不歸，從未告知原告，其行為之放蕩，實難
              令原告忍受，被告所為對原告已達精神上之虐待，並構成惡意遺棄，
              兩造形同陌路，已無感情可言，爰依民法第一千零五十二條第三款、
              第五款及第二項之規定訴請離婚。
    三、證據：提出戶口名簿等影本一件為證。
乙、被告方面：
    一、聲明：請求駁回原告之訴。
    二、陳述：兩造於五十年結婚，當時生活雖清苦，但被告並無怨言，惟因兩造個
              性不合，原告常出言不遜，三十幾年來係被告受有精神虐待，而非原
              告。近兩年來，被告於週休日或利用自己的休假日回苗栗探望年邁雙
              親，原告竟為達離婚之目的，以不實言語誣衊、污辱被告；又兩造分
              房分床而睡已十餘年，因原告先不理被告及照顧被告，故原告生病時
              被告亦不加以照顧，兩造感情確已破裂，原告糟踏被告三十餘年青春
              歲月，從不曾珍惜被告，亦不曾照顧被告，連基本生活所需都須被告
              自己打點，且從未關心家中生活開銷，由被告一人承擔，原告竟在昆
              明購屋，並與大陸田姓女教師有姦情，若要離婚，除非原告同意每月
              負擔房租新台幣二萬元或將兩造住宿之眷舍退回，另配單身宿舍予原
              告，否則被告不同意無條件離婚。
    三、證據：提出原告書寫之公告與文件等影本為證。
丙、本院依職權查索被告戶籍資料。
    理    由
一、原告起訴主張兩造為夫妻，自六十七年起即因感情破裂，分房分床而睡，感情之
    破裂乃因被告行為放蕩，並與其上司發生姦情，分房分床期間，被告既不理原告
    ，亦不與原告講話，且原告生病時，被告也不照顧原告，並視原告為仇人，近兩
    年來被告經常於公休假日及國定紀念日外宿不歸，從未告知原告，其行為之放蕩
    ，實難令原告忍受，被告所為對原告已達精神上之虐待，並構成惡意遺棄，兩造
    形同陌路，已無感情可言，爰依民法第一千零五十二條第三款、第五款及第二項
    之規定訴請離婚。被告則以：兩造結婚之初生活雖清苦，但被告並無怨言，惟因
    兩造個性不合，原告常出言不遜，三十幾年來係被告受有精神虐待，近兩年來，
    被告於週休日或利用自己的休假日回苗栗探望年邁雙親，原告竟為達離婚之目的
    ，以不實言語誣衊、污辱被告，又兩造分房分床而睡已十餘年，因原告先不理被
    告及照顧被告，故原告生病時被告亦不加以照顧，兩造感情確已破裂，原告糟踏
    被告三十餘年青春歲月，從不曾珍惜被告，亦不曾照顧被告，連基本生活所需都
    須被告自己打點，且從未關心家中生活開銷，由被告一人承擔，原告竟在昆明購
    屋，並與大陸田姓女教師有姦情，若要離婚，除非原告同意每月負擔房租新台幣
    二萬元或將兩造住宿之眷舍退回，另配單身宿舍予原告，否則被告不同意無條件
    離婚等語置辯。
二、查兩造為夫妻，其二人婚姻關係現仍存續中，業據本院依職權查索被告戶籍資料
    無誤。又原告主張兩造雖為夫妻，但因感情破裂，已分房分床而睡一、二十年，
    其間兩造互不理睬，分別開伙，生病亦互不照顧等情，已為被告所自認，自堪信
    為真實。
三、按有民法第一千零五十二條第一項以外之重大事由，難以維持婚姻者，夫妻之一
    方得請求離婚，同條第二項定有明文。核其立法意旨，係夫妻一方之事由，雖不
    備同條第一項所列各款之要件，祇須按其事由之情節，在客觀上確實難以維持婚
    姻生活者，亦在得請求裁判離婚之列。因現代婚姻係以男女雙方之感情為基礎，
    以雙方情投意合，相互溝通扶持，彼此容忍，共同經營婚姻生活為要件，故所謂
    難以維持婚姻之事由，須該事由足以妨害婚姻互敬互愛、互信互諒之基礎，且已
    達於任何人處於同一境況，均將無意維持婚姻之程度，例如雙方情意已絕，溝通
    之途已塞，無容忍之度，共圖營生之念滅失，則其婚姻基礎已頹，自屬前開條款
    之重大事由。查本件兩造既因感情不佳，分房分床而睡長達一、二十年，期間互
    不理睬，分別開伙，生病亦互不照顧，顯見兩造間夫妻感情已然無存，無法相互
    溝通扶持、彼此容忍，欠缺共同經營婚姻生活之意念，且兩造於訴訟中始終針鋒
    相對，互相指責對方有不貞之行為，並表示無法與他方同居，益徵兩造婚姻已有
    嚴重破碇而無法繼續，若仍強求維持婚姻之名，而無婚姻之實，不僅無法改善兩
    造之關係，徒增兩造衝突加遽，彼此傷害更深，故原告主張兩造無法再共同生活
    等情，應堪採信。揆諸上開說明，兩造之婚姻既生破綻，基礎嚴重動搖，無繼續
    和諧相處之希望，難期再回復共同之婚姻生活，應已合乎有重大事由難以維持婚
    姻之要件，是原告主張依此重大事由請求離婚，為有理由，應予准許。又前開請
    求既經准許，原告另依民法第一千零五十二條第一項第三、五款規定訴請離婚部
    分，即無再為審究之必要，併此敘明。
四、據上論結，原告之訴為有理由，依民事訴訟法第七十八條，判決如主文。
中      華      民      國    八十九    年      四      月      十     日
                              臺灣板橋地方法院家事法庭
~B法  官  程怡怡
右為正本係照本作成。
如對本判決上訴，須於判決送達後二十日內向本院提出上訴狀。
中      華      民      國    八十九    年      四      月    十九     日
~B書記官  劉昌明


司法院資訊處製作；財團法人民間司法改革基金會備份。
